臺灣高等法院臺南分院刑事判決
111年度上訴字第461號
111年度上訴字第462號
上  訴  人  
即  被  告  陳宗良


指定辯護人  丁詠純律師
上列上訴人因毒品危害防制條例等案件，不服臺灣嘉義地方法院
110年度訴字第535、552號中華民國111年2月16日第一審判決（
起訴案號：臺灣嘉義地方檢察署110年度偵字第4236、7689號；
追加起訴案號：110年度偵字第9668號；移送併辦案號：110年度
偵字第10477、10777號），提起上訴，本院判決如下：
    主  文
上訴駁回。
    理  由
壹、程序事項：
一、按刑事訴訟法施行法第7條之13前段規定：中華民國110年5
    月31日修正通過之刑事訴訟法施行前，已繫屬於各級法院之
    案件，於施行後始適用修正前刑事訴訟法第348條規定。又
    新修正之刑事訴訟法第348條規定已於110年6月16日公布，
    依中央法規標準法第13條規定，自本條公布之日起算至第3
    日起即於同年6月18日即已發生效力。換言之，於110年6月1
    8日後（包括當日）繫屬於各級法院之案件，均應依修正後
    之刑事訴訟法第348條規定處理。而新修正之本條係規定：
    （第1項）上訴得對於判決之一部為之。（第2項）對於判決
    之一部上訴者，其有關係之部分，視為亦已上訴。但有關係
    之部分為無罪、免訴或不受理者，不在此限。（第3項）上
    訴得明示僅就判決之刑、沒收或保安處分一部為之。
二、查本件上訴人即被告陳宗良（下稱被告）不服原判決，於11
    1年2月25日提起上訴（111年3月7日向原審法院補提刑事上
    訴理由狀），並於111年4月1日繫屬本院。於本院審判期日
    ，被告及其辯護人均表示被告僅就量刑提起上訴，亦即對於
    原判決（如附件）犯罪事實及所引用之證據及理由、適用法
    條、罪名及沒收均無不服，並同意本案以原審認定之犯罪事
    實、證據理由、適用法條、罪名及沒收為基礎，僅就量刑部
    分調查證據及辯論（見本院461號卷第196至197頁、462號卷
    第180至181頁）。依據前述規定，本院僅就原判決量刑妥適
    與否進行審理，至於原判決其他部分（含原判決認定之犯罪
    事實、罪名及沒收），則均非本院審理範圍，先予指明。
貳、上訴論斷之理由：
一、被告上訴意旨主張：被告於110年間被嘉義縣刑大緝獲時在
    警訊筆錄中以及檢察官詢問時皆坦承第一級毒品海洛因來源
    為名叫張富謀之男子，之後警方亦將該張富謀之照片提示被
    告辨認確定無誤捺印蓋章，然當時警方僅列2條被告向該名
    張富謀男子購買毒品海洛因之通話譯文和地點為該名張男居
    住之宮廟照片供被告指認，也未究其他通話譯文即移送地檢
    署，而於地檢署內被告亦宣誓指認簽章該名張富謀之男子是
    為被告第一級毒品海洛因之上游來源，故認為原審量刑過重
    ，主張本件應有毒品危害防制條例第17條第1項適用等語。
二、本院之判斷：
  ㈠關於被告請求毒品危害防制條例第17條第1項減刑部分：
　⒈被告於上訴意旨主張其第一級毒品來源均係張富謀，而經本
    院向本案偵辦檢、警函查之結果，分別經：
　⑴嘉義市政府警察局函覆稱：「被告陳宗良於警詢筆錄中並無
    供出毒品來源為張富謀，致未查獲販毒嫌犯張富謀。」等語
    ，有嘉義市政府警察局111年5月13日嘉市警刑大偵四字第11
    10004309號函在卷可稽（見本院461號卷第115頁、462號卷
    第109頁）。
　⑵嘉義縣警察局函覆稱：本案被告陳宗良供出所販賣、施用之
    毒品來源係向張富謀所購得，本局復業於111年3月23日以嘉
    縣警刑偵一字第1110015362號刑事案件移送書移送臺灣嘉義
    地方檢察署偵辦。有關另嫌張富謀販毒予被告陳宗良之事證
    ，係本局另案通訊監察張嫌所持用之手機門號始獲悉，並於
    查緝被告陳宗良到案警詢後，始確認張嫌毒品交易之時、地
    及金額等語，有嘉義縣警察局111年5月13日嘉縣警刑偵一字
    第1110025547號函、本院公務電話查詢紀錄表（通話對象：
    偵查佐蘇庠宇）、嘉義縣警察局111年3月23日嘉縣警刑偵一
    字第1110015362號刑事案件移送書及所附陳宗良、林玉鳳、
    張富謀警詢筆錄、張富謀持用門號0000000000號行動電話之
    通訊監察譯文、指認犯罪嫌疑人紀錄表及指認照片（被告指
    認張富謀）等資料在卷足憑（見本院461號卷第117、131至1
    87、462號卷第111至171頁）。
　⒉是依上開函覆結果，嘉義市政府警察局並未因被告供述而查
    獲毒品來源張富謀。至嘉義縣警察局雖有查獲並移送張富謀
    販賣第一級毒品給被告之案件，然係因另案通訊監察張富謀
    所持用之手機門號而查獲張富謀販毒予被告陳宗良之事證，
    並非因被告之供述，且觀之張富謀於該案販賣第一級毒品給
    被告之時間110年4月30日、同年5月15日，均在本案即原判
    決附表一編號3、4、附表三編號1至4被告販賣毒品、轉讓第
    一級毒品之後，是以並無證據可認，被告之第一級毒品來源
    為張富謀。是以本件除被告片面且不具體之供述外，欠缺其
    他補強證據足證，尚難逕認張富謀為本件被告之第一級毒品
    來源。本件依目前卷證及調查結果，尚難認有因被告之供述
    ，因而查獲其他正犯之情事，自無從適用毒品危害防制條例
    第17條第1項規定減輕其刑。是被告上開上訴意旨主張，尚
    無足採。
  ㈡其餘量刑審酌部分：　
　⒈按行為人轉讓同屬禁藥之第二級毒品甲基安非他命（未達法
    定應加重其刑之一定數量）予成年人（非孕婦），依重法優
    於輕法之原則，擇較重之藥事法第83條第1項轉讓禁藥罪論
    處，如行為人於偵查及歷次審判中均自白，仍有系爭規定自
    白減輕其刑之適用（最高法院109年度台上大字第4243號裁
    定意旨參照）。被告就如附表一之各次販賣第一、二級毒品
    犯行、如附表二之各次轉讓禁藥犯行、如附表三之各次轉讓
    第一級毒品犯行，其於偵查及本院審理時均坦承犯行，業如
    上述，爰均依毒品危害防制條例第17條第2項減輕其刑。
　⒉鑑於毒品危害防制條例第17條第2項減刑規定之立法意旨與自
    首雷同，係將單純科刑事由作為處斷刑上減輕規定，其正當
    性乃求諸於行為人偵、審程序中自白之事實，而非刑罰評價
    對象之構成要件行為，是與罪責成立之關聯性已遠，不因該
    毒品同屬禁藥而有所不同，基於責任個別原則，自非不能割
    裂適用。再參諸藥事法並無與前開減刑規定相類似或衝突之
    規定，基於本質上相同事物應為相同處理之法理，及法秩序
    一致性要求，自應給予該規定之減刑寬典，以減少法規範間
    之衝突與矛盾，亦無違罪刑相當及平等原則。從而，行為人
    轉讓同屬禁藥之第二級毒品甲基安非他命（未達法定應加重
    其刑之一定數量）予成年人（非孕婦），依重法優於輕法之
    原則，擇較重之藥事法第83條第1項轉讓禁藥罪論處，如行
    為人符合毒品危害防制條例第17條第2項規定之要件，仍應
    適用該條項規定減輕其刑。本於同一法理，依法規競合之例
    ，雖應擇較重之藥事法第83條第1項轉讓禁藥罪論處，倘被
    告符合毒品危害防制條例第17條第1項規定之要件，亦應適
    用該條項規定減輕或免除其刑，始符平等原則（最高法院11
    0年度台上字第552號判決意旨參照）。被告於警詢及原審審
    理時陳稱：本件第二級毒品都是跟林明億買的等語（見原審
    535號卷第69、140、148-149、190-191頁）。另案被告林明
    億於109年3、4月間某日，2次販賣價值各新臺幣（下同）5
    萬元之甲基安非他命與被告之犯行，業據另案被告林明億於
    警詢時自陳在卷（見原審35號卷第117-119、171-173頁），
    其上開犯行亦經檢察官以110年度偵字第7687號起訴書提起
    公訴，且本件係因被告之供述始查獲另案被告林明億乙情，
    有上開起訴書、原審電話記錄各1份附卷可查（見原審535號
    卷第195-196、207頁）。如附表一被告各次販賣第二級毒品
    之時間，及附表二編號2被告轉讓禁藥與證人周○隆之時間，
    均於其向另案被告林明億購入第二級毒品之後。且其向另案
    被告林明億購買之甲基安非他命數量非低，應可推認如附表
    一編號1、2、5至8、附表二編號2之甲基安非他命來源，確
    為另案被告林明億遭起訴之販賣第二級毒品。是以，就如附
    表一編號1、2、5至8、附表二編號2之各次犯行，均依毒品
    危害防制條例第17條第1項，遞減輕其刑。
　⒊按刑法第59條規定，犯罪之情狀可憫恕者，得酌量減輕其刑
    ，同法第57條規定，科刑時應審酌一切情狀，尤應注意左列
    事項（共10款）為科刑重輕之標準，兩條適用上固有區別，
    惟所謂「犯罪之情狀」與「一切情形」云云，並非有截然不
    同之領域，於裁判上酌減其刑時，應就犯罪一切情狀（包括
    第57條所列舉之10款事項），予以全盤考量，審酌其犯罪有
    無可憫恕之事由（即判例所稱有特殊之原因與環境等等，在
    客觀上足以引起一般同情，以及宣告法定低度刑，是否猶嫌
    過重），以為判斷。故適用第59條酌量減輕其刑時，並不排
    除第57條所列舉10款事由之審酌，惟其程度應達於確可憫恕
    ，始可予以酌減（最高法院70年度第6次刑事庭會議決議參
    照）。又參酌司法院釋字第263號解釋，若不分犯罪情況及
    結果如何，概以死刑、無期徒刑為法定刑，立法甚嚴，若有
    情輕法重之情，裁判時本有刑法第59條酌量減輕其刑之適用
    ，足以免過嚴之刑。查被告如附表一編號3、4所為，係犯本
    刑為死刑或無期徒刑之販賣第一級毒品罪，其坦承犯行，且
    其販賣對象僅有證人莊德文1人，次數僅有2次，應係供給微
    量與平日有施用毒品習慣者以解其毒癮，販賣所得非屬鉅額
    ，販賣期間並非長期，衡其犯罪情節當非與大盤毒梟者可資
    等同並論，其對社會秩序與國民健康之危害程度尚非至鉅。
    惟所觸犯法定本刑係死刑、無期徒刑之重罪，縱依毒品危害
    防制條例第17條第2項規定減輕後，最低法定本刑仍達有期
    徒刑15年，未免過苛，難謂符合罪刑相當性及比例原則，且
    無從與真正長期及大量販毒者之惡行相區別，是觀諸被告之
    上開販賣海洛因之犯罪情狀量處有期徒刑15年，在客觀上足
    以引起一般之同情，堪以憫恕，認縱使科以法定最低刑度，
    猶嫌過重，爰就附表一編號3、4，依刑法第59條規定遞減輕
    其刑。
　⒋再審酌被告明知海洛因、甲基安非他命係毒品危害防制條例
    所列管之違禁物，且甲基安非他命為禁藥，竟無視政府推動
    之禁毒及藥事管理政策，仍販賣、轉讓海洛因、甲基安非他
    命予他人施用，戕害國民身心健康，且破壞社會治安，另衡
    酌被告販賣毒品對象非眾，各次販賣毒品之數量非鉅，危害
    尚非重大，與坊間大盤販賣毒品者，情節尚有不同。犯後坦
    承販賣、轉讓之事實，可認其對販賣、轉讓毒品海洛因、甲
    基安非他命犯行已有悔意之犯後態度，並兼衡其於原審自述
    國中畢業之智識程度，未婚，無子，目前在市場工作，與母
    親同住，家境勉持等一切情狀，分別量處如原判決附表一、
    二、三所示之刑，並考量其犯罪手段、情節等，就得易服社
    會勞動部分，及不得易服社會勞動部分，分別定其應執行之
    刑，已以行為人之責任為基礎，斟酌刑法第57條規定，於理
    由內說明其審酌該條所列情狀後之量刑事由，並已考量被告
    之智識程度、家庭經濟等情狀，以本件被告犯罪情狀觀之，
    原審量刑並未逾越法定裁量範圍，亦無明顯違反罪刑相當原
    則之濫用權限情形，難認有何量刑失重之處。是被告上訴意
    旨認原審量刑過重部分云云，亦非可採。
  ㈢綜上，被告前揭上訴意旨，經核並無理由，應予駁回。
據上論斷，應依刑事訴訟法第368條，判決如主文。
本案經臺灣嘉義地方檢察署檢察官邱朝智提起公訴、同署檢察官
吳咨泓追加起訴及移送併辦，臺灣高等檢察署臺南檢察分署檢察
官李宛凌到庭執行職務。
中　　華　　民　　國　　111 　年　　7 　　月　　6 　　日
                  刑事第四庭    審判長法  官  郭玫利
                                      法  官  林臻嫺
                                      法  官  曾子珍
以上正本證明與原本無異。
如不服本判決應於收受送達後20日內向本院提出上訴書狀，其未
敘述上訴理由者，並得於提起上訴後20日內向本院補提理由書（
均須按他造當事人之人數附繕本）「切勿逕送上級法院」。
　　　　　　　　　　　　　　　　　　　書記官  起淑惠
中　　華　　民　　國　　111 　年　　7 　　月　　6 　　日
附錄本案論罪科刑法條：
毒品危害防制條例第4條第1、2項
製造、運輸、販賣第一級毒品者，處死刑或無期徒刑；處無期徒
刑者，得併科新臺幣3千萬元以下罰金。
製造、運輸、販賣第二級毒品者，處無期徒刑或10年以上有期徒
刑，得併科新臺幣1,500萬元以下罰金。
藥事法第83條第1項
明知為偽藥或禁藥，而販賣、供應、調劑、運送、寄藏、牙保、
轉讓或意圖販賣而陳列者，處7年以下有期徒刑，得併科新臺幣
五千萬元以下罰金。
毒品危害防制條例第8條第1項
轉讓第一級毒品者，處1年以上7年以下有期徒刑，得併科新臺幣
1百萬元以下罰金。